【裁判字號】    96,訴,811
【裁判日期】    970424
【裁判案由】    偽造文書等
【裁判全文】
臺灣苗栗地方法院宣示判決筆錄           96年度訴字第811號
公  訴  人  臺灣苗栗地方法院檢察署檢察官
被      告  甲○○
指定辯護人  本院公設辯護人乙○○
上列被告因偽造文書等案件（起訴案號：96年度偵字第5082號）
，本院於中華民國97年4 月24日下午4 時，在本院第3 法庭宣示
判決，出席職員如下：
                審判長法  官  林靜雯
法官起立朗讀判決主文、犯罪事實要旨、處罰條文、附記事項，
及告以上訴限制、期間並提出上訴狀之法院，且諭知記載其內容
：
一、主  文：
    甲○○共同使大陸地區人民非法進入臺灣地區，處有期徒刑
    捌月，減為有期徒刑肆月，如易科罰金，以銀元參佰元即新
    臺幣玖佰元折算壹日。
二、犯罪事實要旨：
    甲○○知悉胡技烜為從臺灣地區與大陸地區之婚姻仲介業者
    ，為賺取花費，乃與胡技烜共同基於使大陸地區人民非法進
    入臺灣地區之犯意聯絡，由胡技烜與無結婚真意之大陸地區
    人民翁建云約定，以人民幣4 萬元即以當時匯率約新臺幣（
    下同）16萬元之代價，為翁建云安排以假結婚名義進入臺灣
    地區等事宜，再由甲○○與胡技共同於民國91年3 月7 日前
    往中國大陸福建省福州市辦妥甲○○與翁建云之結婚登記。
    嗣胡技烜與甲○○乃共同出於使公務員登載不實事項及行使
    該登載不實公文書之犯意聯絡，由胡技烜於同年4 月4 日持
    甲○○之委託書、大陸地區民政機關製作之結婚公證書，前
    往苗栗縣銅鑼相戶政事務所代填結婚登記申請書，辦理甲○
    ○與翁建云之結婚登記，致不知情之承辦公務員將不實事項
    登載於其職務上所製作之公文書即戶籍謄本，並據以核發甲
    ○○配偶欄為翁建云之不實登記內容之國民身分證與戶籍謄
    本，再於同日前往苗栗縣警察局苗栗分局填具內容不實之「
    大陸地區人民進入臺灣地區保證書」，並出示內容不實之結
    婚公證書、國民身分證、戶籍謄本等文件，致承辦員警於前
    開保證書之簽註意見欄內登載「甲○○與翁建云係夫妻關係
    」之不實事項。取得上開不實文件後，旋又向內政部警政署
    入出境管理局之該管公務員，行使上開登載不實之文書，致
    該管公務員於胡技烜與甲○○所填具之「大陸地區人民進入
    臺灣地區旅行證申請書」上記載「91年3 月6 日結婚」，並
    於擬將發給大陸地區男子翁建云之「中華民國臺灣地區旅行
    證」上登載入台事由為「探親」等不實事項，而以上開方式
    使公務員登載不實及行使登載不實之公文書，足生損害於苗
    栗縣苗栗市戶政事務所、苗栗縣警察局苗栗分局及內政部警
    政署入出境管理局對於戶政資料及入出境管理之正確性。嗣
    翁建云即於91年5 月29日持上開內容不實之中華民國臺灣地
    區旅行證，非法入境臺灣地區，惟因逾期居留為警察查獲，
    甲○○復向臺灣苗栗地方法院訴請與翁建云離婚案件，觸犯
    偽證罪（業經本院另案審結），而為臺灣苗栗地方法院檢察
    署檢察官執行蒞庭職務後，自動檢舉循線偵辦而查悉上情。
三、處罰條文：修正前臺灣地區與大陸地區人民關係條例（下稱
    關係條例）第79條、第15條第1 款、修正前刑法第216 條、
    第214 條。
四、附記事項：
  (一)新舊法之比較：
    按行為後法律有變更者，適用行為時之法律。但行為後之法
    律有利於行為人者，適用最有利於行為人之法律，刑法第 2
    條第1 項定有明文。
  1.查本件被告行為時點係在92年10月29日關係條例修正公布與
    95 年7月1 日刑法修正公布之前，而按關係條例第79條於修
    正前之刑度為5 年以下有期徒刑、拘役或科或併科新臺幣50
    萬元以下罰金，惟同條修正後之刑度則為1 年以上7 年以下
    有期徒刑，得併科新臺幣100 萬元以下罰金，應認舊法之規
    定對行為人為有利。
  2.次按刑法第214 條、第216 條雖未修正，惟同法第55條後段
    關於牽連犯之規定，於95年7 月1 日刑法修正公佈後，業已
    刪除，行為人所犯數罪已不得再從一重處斷，而應論以數罪
    ，則修正前關於牽連犯規定之適用，自於被告為有利之規定
    。
  3.又同法第41條第1 項易科罰金之折算標準，於刑法修正後係
    以新臺幣1000元、2000元、3000元折算1 日，顯較修正前之
    折算標準不利於行為人，亦應適用修正前之規定為較有利之
    規定。
  4.是綜合上開新舊法之比較結果，應以適用修正前之關係條例
    與刑法之規定，於被告為有利，併此敘明。
  (二)本案係發生在95年7 月1 日刑法修正施行前，被告所犯使公
    務員於職務上所掌公文書登載不實之低度行為，應為行使之
    高度行為所吸收，不另論罪。又被告所犯使大陸地區人民非
    法進入臺灣地區罪與行使使公務員登載不實之文書罪，有方
    法結果之牽連關係存在，為牽連犯，仍應依修正前刑法第55
    條後段牽連犯之規定，從一重之使大陸地區人民非法進入臺
    灣地區罪處斷。
  (三)減刑部分：
  1.按中華民國九十六年罪犯減刑條例自中華民國96年7 月16日
    施行，又本條例施行前，經通緝而未於中華民國96年12月31
    日以前自動歸案接受偵查、審判或執行者，不得依本條例減
    刑，為同條例第5 條所明定，故如係於本條例施行後，始因
    逃匿而通緝者，即不適用上開條例第5 條之規定（最高法院
    81年台非字第67號、80年台非字第428 號判決同一意旨參照
    ）；次按九十六年減刑條例應行注意事項第9 點規定：「本
    條例第5 條係就本條例施行前經通緝之被告或受刑人而設之
    規定，如係於本條例施行後始通緝者，即不適用該條規定。
    」。是查被告其通緝日期在97年2 月5 日（見卷附本院97年
    苗院燉刑己緝字第30號通緝書），既在96年7 月16日上開條
    例施行後，揆諸首揭說明，自仍有依上開條例減刑之適用可
    能，合先敘明。
  2.末查被告之犯罪時間係91年3 月至5 月，在96年4 月24日之
    前，爰依中華民國九十六年罪犯減刑條例第2 條第1 項第 3
    款及同條例第7 條第2 項規定，應減刑2 分之1 同時諭知其
    減得之刑。
五、本判決除有下列情形外，不得上訴：
  (一)於本院訊問被告並告以所認罪名、法定刑及所喪失權利之程
    序終結前，被告撤銷協商合意或檢察官撤回協商聲請者。
  (二)被告協商之意思非出於自由意志者。
  (三)被告所犯之罪為死刑、無期徒刑、最輕本刑3 年以上有期徒
    刑之罪，或高等法院管轄第1 審案件。
  (四)被告有其他較重之裁判上一罪之犯罪事實者。
  (五)法院認應諭知免刑或免訴、不受理者。
  (六)協商判決所科之刑，非屬宣告緩刑之刑、2 年以下有期徒刑
    、拘役或罰金。
六、如不服本件判決，而有前項各款所列情形之一者，得自收受
    本判決筆錄正本之日起10日內，向本院提出上訴書狀，上訴
    於第2審法院。
中    華    民    國    97    年    4     月    24    日
                  臺灣苗栗地方法院刑事第二庭
                            書記官  劉千瑄
                      審判長法  官  林靜雯
以上正本係照原本製作
                            書記官  劉千瑄
中    華    民    國    97    年    4     月    24    日
附錄：本宣示判決論罪科刑法條全文
修正前臺灣地區與大陸地區人民關係條例第15條第1 款：
下列行為不得為之：
一、使大陸地區人民非法進入臺灣地區。
修正前臺灣地區與大陸地區人民關係條例第79條第1 項：
違反第15條第1 款規定者，處5 年以下有期徒刑、拘役或科或併
科新台幣50萬元以下罰金。
中華民國刑法第216 條：
行使第210 條至第215 條之文書者，依偽造、變造文書或登載不
實事項或使登載不實事項之規定處斷。
中華民國刑法第214 條：
明知為不實之事項，而使公務員登載於職務上所掌之公文書，足
以生損害於公眾或他人者，處3 年以下有期徒刑、拘役或5 百元
以下罰金。


司法院資訊處製作；財團法人民間司法改革基金會備份。
